【裁判字號】    97,上訴,4178
【裁判日期】    980116
【裁判案由】    台灣地區與大陸地區人民關係條例等
【裁判全文】
臺灣高等法院刑事裁定                97年度上訴字第4178號
聲  請  人
即  被  告  甲○○
                      號
                    （現於內政部入出國及移民署收容事務大
選任辯護人  羅紀雄律師
上列聲請人即被告因臺灣地區與大陸地區人民關係條例等案件，
聲請撤銷收容，本院裁定如下：
    主  文
聲請駁回。
    理  由
一、聲請意旨略以：伊罹患精神官能性憂鬱症已久，因遭收容無
    法繼續就診；另依刑法第四十六條羈押日數折抵刑期及臺灣
    地區與大陸地區人民關係條例第十八條第四項收容日數折抵
    刑期等規定，原審判處伊有期徒刑十月，減為有期徒刑五月
    ，惟伊被收容迄今已逾九月，早已超過原審判處之刑期，且
    依刑事訴訟法第一百零九條第一項規定：「案件經上訴者，
    被告羈押期間如已逾原審判決之刑期者，應即撤銷羈押，將
    被告釋放。」而羈押與收容均屬限制自由之處分，今伊遭收
    容之期間既已逾原審判決之刑期，自應依上開規定將伊釋放
    。又伊係由臺灣宜蘭地方法院檢察署檢察官責付於內政部入
    出國及移民署專勤事務第一大隊宜蘭縣專勤隊，將伊收容，
    然伊從未收到收容處分書，且收容期間業已逾原審判處之刑
    期，鈞院自屬有權撤銷檢察官之責付處分，則執行責付命令
    所為之收容處分，即失所附麗，自得將被告釋放云云。
二、按大陸地區人民若有臺灣地區與大陸地區人民關係條例第十
    八條第一項所列各款情形之一者，治安機關得逕行強制出境
    ，於強制出境前得暫予收容，該條例第十八條第一項、第二
    項定有明文。查聲請人即被告甲○○為大陸地區人民，因涉
    犯偽造文書案件，於民國九十七年四月十一日，經內政部裁
    處應予強制出境，並暫予收容於該部入出國及移民署宜蘭收
    容所，有內政部處分書影本及送達證書影本附卷可稽（見本
    院卷第一九七、一九八頁）。是被告係經內政部依法收容，
    此為逕行強制出境之前置作業，屬行政處分，本院自無變更
    或撤銷該處分之權限，被告如不服該處分，應循行政救濟程
    序謀求救濟。至於同條例第十八條第四項規定，係指大陸地
    區人民，涉及刑事案件，經法官或檢察官責付而收容，嗣經
    判決有罪確定者，收容期間始有折抵刑期之適用，非謂收容
    期間逾刑期，即應予釋放，且被告並非由本院執行羈押，聲
    請意旨竟援引刑事訴訟法第一百零九條第一項有關刑事羈押
    之規定，主張應將其釋放云云，容有未洽。綜上，本院實無
    權限得將收容中之大陸地區人民予以釋放或撤銷上開收容處
    分，被告逕向本院聲請撤銷收容或予以釋放，於法不合，應
    予駁回。
據上論斷，依刑事訴訟法第二百二十條，裁定如主文。
中    華    民    國    98    年    1     月    16    日
                  刑事第二十一庭審判長法  官  蘇隆惠
                                      法  官  許永煌
                                      法  官  曾家貽
以上正本證明與原本無異。
不得抗告。
                                      書記官  廖素花
中    華    民    國    98    年    1     月    17    日


司法院資訊處製作；財團法人民間司法改革基金會備份。
